【裁判字號】    95,交易,340
【裁判日期】    951121
【裁判案由】    過失致死
【裁判全文】
臺灣板橋地方法院刑事判決             95年度交易字第340號
公  訴  人  臺灣板橋地方法院檢察署檢察官
被      告  丙○○
選任辯護人  趙昌平律師
            張毓桓律師
上列被告因過失致死案件，經檢察官提起公訴（95年度調偵字第
92號），被告於準備程序認罪，本院以簡式審判程序判決如下：
    主  文
丙○○因過失致人於死，處有期徒刑伍月，如易科罰金以銀元
佰元折算壹日。緩刑貳年。
    事  實
一、丙○○於民國93年9 月1 日上午7 時40分許，駕駛車號G8-3
    990 號自用小客車，沿臺北縣鶯歌鎮○○街往桃園方向行駛
    ，行經臺北縣鶯歌鎮○○街249 號前劃有分向限制線（即雙
    黃線）之路段時，理應注意須在遵行車道內行駛，不得駛入
    來車車道內，並應注意車前狀況及會車相互之間隔，隨時採
    取必要之安全措施，而依當時情形又無不能注意之情事，詎
    其見同向前方行駛之拖板車上坡行駛速度慢，為圖超越前車
    行駛，竟疏未注意上開事項，即貿然駛入對向車道內超車，
    其後同向亦有林芳億騎乘車號JE9-700 號重型機車，自左後
    方尾隨違規駛入對向車道內超車，適有乙○○（所涉本件過
    失致死犯行，另行審結）騎乘車號FJ7-171 號重型機車，亦
    疏未注意於行經彎道時應減速慢行，並注意車前狀況及會車
    相互間隔，隨時採取必要之安全措施，仍超速以時速60至70
    公里（該路段速限為時速50公里），自對向車道前方彎道迎
    面駛來，丙○○所駕上開小客車於超車時，其車左後輪上方
    葉子板因而與乙○○所騎機車左側發生擦撞，致乙○○機車
    失控偏右後，再與尾隨在丙○○車輛左後方同向超車駛來之
    林芳億機車車頭對撞，乙○○、林芳億二人因而人車倒地，
    其中乙○○跌坐在對向車道路肩，受有胸部挫傷、四肢及臉
    部多處挫傷等傷害（此部分所涉過失傷害部分，業經乙○○
    撤回告訴，由檢察官不起訴在案），林芳億則昏迷橫臥在對
    向車道上，受有頭部外傷、臉部撕裂傷、頸部、胸部、雙手
    、左膝等多處擦挫傷。丙○○於肇事後犯罪未被有偵查權之
    機關或公務員發覺前，旋即報警並通知救護車，於警員前往
    現場處理時在場承認為肇事人自首，願接受裁判，並將林芳
    億送醫急救。惟林芳億經送醫急救，延至同日上午9 時26分
    許，仍因多重性外傷，致出血性休克不治死亡。
二、案經丙○○自首、林芳億之父甲○○訴由臺北縣政府警察局
    三峽分局報請臺灣板橋地方法院檢察署檢察官相驗、偵查起
    訴。
    理  由
一、按除被告所犯為死刑、無期徒刑、最輕本刑為三年以上有期
    徒刑之罪或高等法院管轄第一審案件者外，於第一次審判期
    日前之準備程序進行中，被告先就被訴事實為有罪之陳述時
    ，審判長得告知被告簡式審判程序之旨，並聽取當事人、代
    理人、辯護人及輔佐人之意見後，裁定進行簡式審判程序，
    刑事訴訟法第273 條之1 第1 項定有明文。經核本件被告丙
    ○○所犯係死刑、無期徒刑、最輕本刑為三年以上有期徒刑
    以外之罪，其於準備程序中就被訴事實為有罪之陳述，經法
    官告知簡式審判程序之旨，並聽取公訴人、被告及辯護人之
    意見後，本院爰依首揭規定，合議裁定進行簡式審判程序，
    合先敘明。
二、訊據被告丙○○對於上揭時地因過失駕車肇事致被害人林芳
    億死亡之犯罪事實坦承不諱，核與同案被告乙○○於警詢、
    偵審供述肇事經過情節大致相符，並有道路交通事故調查報
    告表、現場照片、臺北縣政府警察局三峽分局轄內林芳億車
    禍死亡案勘察報告等在卷可資佐證，而被害人林芳億確因本
    件車禍受傷死亡，亦經臺灣板橋地方法院檢察署檢察官督同
    檢驗員相驗，並經法醫解剖鑑定明確，有財團法人恩主公醫
    院出具之診斷證明書、相驗屍體證明書、驗斷書、勘驗筆錄
    及法務部法醫研究所 (93) 法醫所醫鑑字第1310號鑑定書等
    在卷可憑。按汽車在未劃設慢車道之雙向二車道行駛時，均
    應在遵行車道內行駛，在劃有分向限制線之路段，不得駛入
    來車之車道內；又汽車行駛時，駕駛人應注意車前狀況，並
    隨時採取必要之安全措施；又汽車交會時，會車相互之間隔
    不得少於半公尺，道路交通安全規則第97條第1 項第1 款、
    第2 款、第94條第3 項、第100 條第5 款分別定有明文，被
    告於上揭時地駕駛車輛，應注意能注意而不注意上開規定，
    以致肇事，被告之行為自有過失。另本件經送臺灣省臺北縣
    區車輛行車事故鑑定委員會鑑定及臺灣省車輛行車事故覆議
    鑑定委員會覆議結果，亦均認被告於劃有分向限制線路段超
    車不當為肇事原因，有該等委員會94年3 月3 日北縣鑑字第
    0935 181876-1 號函、94年4 月15日府覆議字第9410234 號
    覆議意見書在卷可稽，益證被告確有過失。又被告之過失行
    為致與乙○○機車擦撞，進而致乙○○、林芳億機車對撞，
    造成林芳億死亡，與被害人林芳億之死亡間復具有相當因果
    關係。是本件事證明確，被告犯行堪以認定，應予依法論科
    。
三、又本件被告行為後，94年1 月7 日修正之刑法第33條第5 款
    （修正提高罰金最低額為新臺幣一千元以上，以百元計算之
    ）、第62條（將原自首必減規定，修正為得減）、第74條（
    修正擴大緩刑適用範圍至過失犯，並增訂宣告緩刑時得為之
    必要命令事項及明訂緩刑效力不及於從刑、保安處分）、第
    41條第1 項（將易科罰金折算標準提高為「以新臺幣一千元
    、二千元或三千元折算一日」）等規定，業於95年7 月1 日
    生效施行，罰金罰鍰提高標準條例第2 條原易科罰金提高折
    算標準金額倍數規定，並於95年4 月28日配合修正刪除，同
    於95年7 月1 日生效施行，是經依同法第2 條規定綜合比較
    新舊法結果，被告本件所犯之罪，依修正後之上開規定處斷
    ，並無有利，自仍應適用其行為時之舊法即94年1 月7 日修
    正施行前之刑法上開規定處斷。是核本件被告上開所為，係
    犯刑法第276 條第1 項之過失致死罪。又被告於肇事後犯罪
    未被有偵查權之機關或公務員發覺前，報警處理並於警員前
    往現場處理時在場承認為肇事人自首，願接受裁判，此有臺
    北縣政府警察局三峽分局道路交通事故肇事人自首情形紀錄
    表在卷可稽，應依修正前之刑法自首規定減輕其刑。爰審酌
    被告過失程度之輕重、對被害人造成之死亡情狀、肇事後態
    度及業與告訴人即被害人家屬達成民事賠償和解（參見卷附
    和解書）等一切情狀，量處如主文所示之刑，並依修正前之
    刑法規定諭知易科罰金之折算標準。又查被告前未曾受有期
    徒刑以上刑之宣告，有臺灣高等法院被告全國前案紀錄表在
    卷可按，其因過失肇事致被害人死亡而犯本罪，經此教訓，
    當知謹慎，信無再犯之虞，本院認本判決所宣告之刑，以暫
    不執行為適當，爰併依修正前之刑法規定宣告緩刑二年，以
    勵自新。
據上論斷，應依刑事訴訟法第273 條之1 第1 項、第299 條第1
前段，刑法第2 條第1 項前段、第276 條第1 項、修正前之刑法
第62條前段、第41條第1 項前段、第74條第1 款，罰金罰鍰提高
標準條例第1 條前段、修正前之罰金罰鍰提高標準條例第2 條，
判決如主文。
本案經檢察官靳開聖到庭執行職務
中    華    民    國    95    年    11    月    21    日
                  交通法庭  審判長法  官  王  屏  夏
                                  法  官  王  偉  光
                                  法  官  彭  全  曄
以上正本證明與原本無異。
如不服本判決應於送達後10日內向本院提出上訴狀。
                                  書記官  吳  詩  琳
中    華    民    國    95    年    11    月    21    日
附錄本案論罪科刑法條全文：
中華民國刑法第276條
（過失致死罪）
因過失致人於死者，處 2 年以下有期徒刑、拘役或 2 千元以下
罰金。
從事業務之人，因業務上之過失犯前項之罪者，處 5 年以下有期
徒刑或拘役，得併科3千元以下罰金。


司法院資訊處製作；財團法人民間司法改革基金會備份。
